臺灣高等法院民事判決　　　　　　　　93年度上易字第1123號
上　訴　人　乙○○
訴訟代理人　趙元昊律師
　　　　　　許瑞榮律師
複 代理 人　游開雄律師
被上　訴人　甲○○
訴訟代理人　謝碧鳳律師
當事人間侵權行為損害賠償事件，上訴人對於中華民國93年11月
3日台灣板橋地方法院93年度訴字第1010號第一審判決提起上訴
，並為訴之擴張，本院於民國94年7月13日言詞辯論終結，判決
如下：
    主      文
上訴駁回。
上訴人擴張之訴及其假執行之聲請均駁回。
第二審及擴張之訴之訴訟費用由上訴人負擔。
    事實及理由
一、上訴人起訴主張：被上訴人於民國（下同）92年5月28日下
    午9時20分許駕駛車號Ｑ2-6607號自用小客車，由文化路南
    向北行至雙十路交叉路口左轉雙十路，違反道路交通安全規
    則第103條、道路交通管理處罰條例第44條第2款規定，應注
    意、能注意而疏未注意車前狀況，行近行人穿越道未減速慢
    行及避讓行人，且於左轉號誌燈尚未亮起即左轉進入雙十路
    ，並以疾速在行人穿越道上撞及伊，使伊彈出人行穿越道，
    受有「胸椎第12節壓迫性骨折、薦椎骨折、頭部外傷併頭皮
    血腫、腹部挫傷」等傷害，為此依民法第184條第1項前段、
    第2項、第191條之2，求為命被上訴人給付伊1,500,000元（
    包括醫療費用50,504元；購買背架、減壓背墊、坐墊、醫療
    用電極貼片之費用16,130元；自92年5月28日起至6月9日止
　　於亞東醫院住院所支出之伙食費13,000元；交通費用36,795
　  元；購買營養品之費用60,000元；勞動能力減損所生損害53
    0,000元；慰撫金703,571元；看護費90,000元），及自93年
    3月1日起至清償日止，按年利率5%計算之利息，並請准供擔
    保宣告假執行等語。
二、被上訴人以：伊由文化路南向北行至雙十路交叉路口時為第
    一部停在文化路內側車道等待左轉雙十路之車輛，當左轉號
    誌亮起，四面行人穿越專用號誌同時為紅燈，伊確定無行人
    後始緩慢左轉往雙十路外側車道行進，詎通過雙十路行人穿
    越道後，上訴人為追逐小狗，違反道路交通安全規則第133
　　條、第134條規定，突由雙十路南往西北方向車道上奔跑過
　  來，致伊反應不及而撞及上訴人，故伊並無過失，上訴人雖
    控告伊過失傷害，但經台灣板橋地方法院檢察署檢察官以92
    年度偵字第17581號、93年度偵字第4443號處分不起訴，上
    訴人聲請再議，經台灣高等法院檢察署以93年度上聲議字第
    1823號駁回，上訴人再聲請交付審判，經原法院以93年度聲
    判字第63號裁定駁回等語，資為抗辯。
三、原審駁回上訴人之訴及假執行之聲請，上訴人全部不服，提
    起上訴後，於94年4月7日擴張請求上訴人賠償醫療費用14,3
    60元、慰撫金296,429元，及減縮住院伙食費4,000元（見本
    院卷第62、64、65頁），合於民事訴訟法第446條第1項、第
    255條第1項第2、3款規定，應准予擴張及減縮。是上訴及擴
    張聲明求為：(一)原判決廢棄，(二)被上訴人應給付上訴人1,80
    6,789元，及自93年3月1日起至清償日止，按年利率5%計算
　　之利息，(三)請准供擔保宣告假執行。被上訴人則聲明求為：
　  (一)上訴駁回，(二)如受不利判決，願供擔保請准宣告免為假執
    行。
四、上訴人主張被上訴人於92年5月28日下午9時20分許駕駛車號
    Ｑ2-6607號自用小客車，由文化路南向北行至雙十路交叉路
    口左轉雙十路時撞及伊，致伊受有胸椎第12節壓迫性骨折、
    薦椎骨折、頭部外傷併頭皮血腫、腹部挫傷等傷害之事實，
    業據上訴人提出診斷證明書為證（見支付命令卷），並為被
    上訴人自認，堪信為真正。
五、上訴人主張：被上訴人過失未注意車前狀況，行近行人穿越
    道未減速慢行及避讓行人，且於左轉號誌燈尚未亮起即左轉
    ，在行人穿越道以疾速撞傷伊云云。被上訴人則抗辯：伊於
    左轉號誌亮起始慢速左轉，但上訴人因追逐小狗，違反紅燈
    號誌往伊行進方向奔跑過來，致伊反應不及而發生車禍，伊
    並無過失等語。查：
　(一)民法第191條之2規定：「汽車、機車或其他非依軌道行駛之
　  動力車輛，在使用中加損害於他人者，駕駛人應賠償因此所
    生之損害。但於防止損害之發生，已盡相當之注意者，不在
    此限。」是動力車輛在使用中加損害於他人，推定駕駛人有
    過失，應負損害賠償責任。駕駛人如主張無庸負賠償責任，
    應證明其對於防止損害之發生已盡相當之注意，仍不免發生
    損害，換言之，駕駛人應證明其加損害於他人，非出於其之
    過失。本件上訴人證明被上訴人駕駛動力車輛中加損害於上
    訴人，即推定被上訴人有過失，被上訴人抗辯其無過失，應
    舉反證以推翻此一推定。
　(二)被上訴人陳稱：上訴人控告伊過失傷害，經台灣板橋地方法
　  院檢察署檢察官認定犯罪嫌疑不足，以92年度偵字第17581
    號、93年度偵字第4443號處分不起訴，上訴人聲請再議，經
    台灣高等法院檢察署以93年度上聲議字第1823號駁回，上訴
    人再聲請交付審判，經原法院以93年度聲判字第63號裁定駁
    回等語，業據被上訴人提出裁定書為憑（本院卷第34頁），
    並經本院調閱偵查卷宗查核在案。
  (三)被上訴人抗辯：伊於左轉雙十路之號誌亮起，雙十路之行人
    穿越專用號誌變換為紅燈後開始慢速左轉，車身通過行人穿
    越道時，上訴人因追逐小狗，突自路口往伊行進方向之車道
    奔跑而來，伊反應不及，左前方保險桿撞及上訴人後停車等
    語，核與上開偵查卷宗所附上訴人提出之現場照片，及上訴
    人提出之道路交通事故現場圖相符（見92年度他字第3156號
    卷第23頁及支付命令卷）。並有證人蕭明華、周博毅於92年
    7 月23日在警訊時證稱：「肇事雙方我均不認識。當時我站
    在文化、雙十路口與我的朋友周博毅．．聊天（所站位置為
    文化路往南右轉雙十路的角落），我們兩人均面對雙十路車
    道。當時甲○○先在文化路停等一下，等到文化路左轉雙十
    路號誌亮起以後，再行轉到雙十路上。這時行人乙○○為文
    化路南往北行向，突然從我們對面的角落（雙十路西往東車
    道右轉文化路的角落）要追狗而衝出來路面，而在雙十路東
    往西車道與甲○○發生碰撞，當時行人乙○○的號誌為紅燈
    ，她只注意到追狗，完全沒有注意到甲○○的行向。撞擊地
    點是在雙十路東往西車道，離斑馬線約二、三公尺左右。因
    乙○○當時彎腰正要追狗，甲○○的車頭撞到乙○○的後腰
    後，陳女反彈至甲○○的引擎蓋上後跌落倒地」（見92年度
    核退字第7277號卷第9至12頁）；證人蕭明華於93年3月5日
    檢察官訊問時證稱：「事故現場離我當時位置一部車的距離
    ，當時我在我的烤鴨店門口．．與周博毅聊天，看到雙十路
    上的人行道是紅燈，雙十路往東方向的車子在停紅燈，文化
    路上左、右轉是綠燈，我先看見一隻白色的狗從雙十路上車
    陣中由南往北衝出來．．被害人也跟著同方向追狗，我看她
    沒有在看路燈，只顧著追狗，被告駕駛．．小客車已左轉進
    入雙十路，車尾過斑馬線，被告車速很慢，被害人追狗速度
    很快，一追出來就跟車子碰在一起，被告車子撞到就馬上停
    住，被害人頭撞到引擎蓋，人就摔到地上，被告車速很慢，
    才沒有把被害人輾過去」（見92年度偵字第17581號卷第27
    、28頁）為憑。及經證人蕭明華於94年5月12日在本院證述
    ：「我的烤鴨店門口在雙十路口，我送朋友周博毅出來，全
    部是紅燈，只有文化路左轉綠燈，看到一條狗從對面跑過來
    ，後面追一個人，被左轉的車撞到，彈起來頭撞到引擎蓋，
    再摔到車頭前面，被上訴人一撞到就停下來，速度應該不快
    。」，證人周博毅於同日證述：「當時與蕭明華站在路邊蕭
    明華店門口，面向雙十路聊天，看到上訴人抱著一隻狗，經
    過店門口，穿越雙十路到對面，沒多久，雙十路紅燈，甲○
    ○從文化路左轉過來，上訴人從雙十路對向往回跑追狗，被
    甲○○撞到，飛起來掉到引擎蓋再掉下來。上訴人沒有走到
    斑馬線上，她追狗的姿勢有一點彎著腰。被上訴人車速差不
    多30左右，他是在左轉燈號誌燈亮時左轉，當時文化路、雙
    十路直行號誌均為紅燈。」（本院卷第108至114頁）可稽。
    至上開警訊筆錄雖記載證人蕭明華、周博毅證稱車禍當時雙
    十路為全向綠燈云云，然查，證人先詳細說明被上訴人係等
    到文化路左轉雙十路號誌亮起以後才左轉，而上開照片顯示
    左轉燈號亮時，路口其餘號誌時相同時變換為紅燈，可見上
    開記載有誤，證人嗣後亦證述確認車禍發生時，雙十路之人
    行穿越道號誌時相為紅燈，故不能以該記載否定證人其餘證
    言之真實性。又上訴人主張被上訴人與證人蕭明華熟識云云
    ，未舉證以實其說。至證人蕭明華於本院另證述狗跑得不是
    很快，其跟周博毅聊一下就看到車禍等語，證人周博毅證述
　　狗跑得很快，其與蕭明華在路邊聊天差不多一、二十分鐘後
  　車禍發生等語，及其二人標示車禍當時彼此站立之位置、上
    訴人跑出來之處所，雖有所出入（本院卷第108至119頁），
　　然查，小狗奔跑之速度及證人聊天之時間長短，涉及證人本
　  身之主觀判斷，且車禍發生迄證人到庭作證已相隔二年，自
    無法期待證人就上開細節之描述絲毫不差，故上訴人執此差
    異，主張證人虛偽陳述，委無可取，應堪信被上訴人上開抗
    辯為真正。
　(四)被上訴人提出及上開偵查卷所附台灣省台北縣區車輛行車事
　  故鑑定委員會北鑑字第921094號函，記載其分析結果為：(1)
    乙○○於綠燈時穿越道路，行經半途時可能為反向追逐小狗
    ，當時號誌時相已變換為紅燈，被文化路左轉之陳車撞擊肇
    事；(2)依證人到會陳述，事故時文化路往北（再確認）方向
    車輛皆停止於停止線上，判斷林車應是左轉專用時相行駛之
    可能性較高（見92年度偵字第17581號卷第20頁、調解卷第
    24頁）。
  (五)上訴人雖提出「汽車煞車距離、行車速度及道路摩擦係數對
    照表」（原審卷一第170頁），主張被上訴人在行人穿越道
    撞及上訴人後，行駛一段距離始停車云云。然查，該對照表
    載明係交通處以61年5月12日交道字第19902號函送作為汽車
    肇事鑑定是否超速之參考，可見其上所載數據乃根據當時之
    汽車性能、道路狀況等因素測量而來，距本件車禍發生時已
    相隔30年以上，期間有關汽車設計、製造技術、性能，及道
    路之鋪設技術、材料品質等發展日新月異，與數據作成當時
    不能同日而語。且被上訴人陳稱其駕駛之小客車乃知名之德
    國BMW廠牌，為上訴人所不爭執，堪信為真正，而揆諸92 年
    度核退字第7277號卷第27頁所附之車籍資料，該汽車年份為
    1998年，與交通處使用上開對照表時已相隔26年。是上開對
    照表顯然已失去參考價值，無從據以否定被上訴人撞及上訴
    人後，立即煞停之可能性。
　(六)上訴人主張其豢養之小狗經診斷有「神經痛，四肢動作緩慢
　  ，觸摸肌肉疼痛僵硬」之症狀等語，固據上訴人提出富安家
    畜醫院病歷表為證（原審卷一第171頁），然該小狗既非跛
    足，不能排除其奮力奔跑之可能性，故上開病歷不足以否定
    上訴人為追逐小狗而奔跑在車道上之事實。
　(七)按「汽車行近行人穿越道前，應減速慢行，遇有行人穿越時
　  ，無論有無交通警察指揮或號誌指示，均應暫停讓行人先行
    通過。」，「汽車駕駛人，駕駛汽車，有左列情形之一者，
　  處新臺幣六百元以上一千八百元以下罰鍰：．．．二、行近
    行人穿越道，不減速慢行或行人穿越道有行人穿越時，不暫
    停讓行人先行通過者。」，道路交通安全規則第103條、道
    路交通管理處罰條例第44條第2款定有明文，是行人非行走
    在行人穿越道而遭車輛撞及者，難謂車輛駕駛人違反上開規
    定而有過失。查本件上訴人係奔跑在車道上時遭被上訴人撞
    及，經本院認定在案。上訴人主張其在行人穿越道上被撞云
    云，既未舉反證以實其說，不足憑採。從而堪信被上訴人無
    過失違反上開規定之情形。
  (八)上開偵查卷宗所附道路交通事故調查報告表(一)載明本件車禍
    地點速限50公里（見92年度核退字第7277號卷第12頁）。證
    人蕭明華、高博毅均證述被上訴人於車禍前之車速緩慢，可
    見被上訴人未違規超速行駛。上訴人雖以亞東紀念醫院亞歷
    字第0936410383號函表示其之脊柱骨折是重大外力所造成，
　　非輕微傷害（原審卷一第249頁），主張被上訴人以疾速行
  　駛云云，然查，以行駛中之動力車輛撞擊人體脊柱，縱使車
    速緩慢，亦足以對人體造成重大衝擊，故上訴人以其脊柱骨
    折係因重大外力造成，推論被上訴人可能超速行駛，尚不可
    採。
　(九)按「行人應在劃設之人行道行走．．並不得在道路上任意奔
　  跑、追逐．．阻礙交通。」、「行人穿越道路，應依左列規
    定：一設有行人穿越道．．必須經由行人穿越道．．穿越道
    路．．四行人穿越道設有行人穿越專用號誌者，應依號誌之
    指示迅速穿越。」，道路交通安全規則第133條、第134條第
    1款、第4款定有明文。次按行人在道路上不依標誌、標線、
    號誌之指示者，或不在劃設之人行道通行者，或不依規定、
    擅自穿越車道者，或在交通頻繁之道路任意奔跑、足以阻礙
    交通者，處360元罰鍰，道路交通管理處罰條例第78條第1款
    至第4款亦定有明文。查本件車禍肇因於上訴人違反上開規
    定，不依行人穿越專用號誌之指示，且不經由行人穿越道，
    冒然由路口往被上訴人行駛之車道奔跑而去所致。又當時為
    夜間，上訴人突然由被上訴人之左側奔跑而來，實難期待被
    上訴人能夠及時煞車以防免撞擊，復無證據顯示被上訴人有
    違反交通規則情事，被上訴人抗辯其就本件車禍之發生，並
    無過失等語，應堪採信。
六、綜上所述，被上訴人抗辯其就本件車禍之發生並無過失乙節
    ，真實可取。則上訴人依民法第184條第1項前段、第2項、
    第191條之2等規定，請求被上訴人賠償1,806,789元，及自
    93年3月1日起至清償日止，按年利率5%計算之利息，為無理
    由，不應准許，其假執行之聲請失所附麗，應併予駁回。原
    審駁回上訴人之訴及假執行之聲請，並無不合。上訴意旨指
    摘原判決不當，求予廢棄改判，為無理由，應予駁回。
七、兩造其餘攻擊、防禦方法及提出之證據，於判決結果無礙，
    爰不一一調查、論述。
八、據上論結，本件上訴及擴張之訴為無理由，依民事訴訟法第
    449條第1項、第78條，判決如主文。
中　　華　　民　　國　　94　　年　　7　　 月　　27　　日
                民事第十五庭審判長法  官  許正順
                                  法  官  張  蘭
                                  法  官  翁昭蓉
正本係照原本作成。
如不服本判決，應於收受送達後20日內向本院提出上訴書狀，其
未表明上訴理由者，應於提出上訴後20日內向本院補提理由書狀
（均須按他造當事人之人數附繕本）上訴時應提出委任律師或具
有律師資格之人之委任狀；委任有律師資格者，另應附具律師資
格證書及釋明委任人與受任人有民事訴訟法第466條之1第一項但
書或第二項（詳附註）所定關係之釋明文書影本。
中　　華　　民　　國　　94　　年　　7　　 月　　27　　日
    　　　　　　　　　　　　　　　書記官  王才生
附註：
民事訴訟法第466條之1（第一項、第二項）：
對於第二審判決上訴，上訴人應委任律師為訴訟代理人。但上訴
人或其他法定代理人具有律師資格者，不在此限。
上訴人之配偶、三親等內之血親、二親等內之姻親，或上訴人為
法人、中央或地方機關時，其所屬專任人員具有律師資格並經法
院認為適當者，亦得為第三審訴訟代理人。
